【裁判字號】    97,保險,13
【裁判日期】    971030
【裁判案由】    給付保險金
【裁判全文】
臺灣彰化地方法院民事判決  97年度保險字第13號
原      告  甲○○○
訴訟代理人  丁○○
                        號
被      告  國泰人壽保險股份有限公司
法定代理人  庚○○
訴訟代理人  戊○○
            乙○○
上列當事人間請求給付保險金事件，本院於民國97年10月16日言
詞辯論終結，判決如下：
    主      文
原告之訴及假執行之聲請駁回。
訴訟費用由原告負擔。
    事實及理由
一、按訴狀送達後，原告不得將原訴變更或追加他訴，但擴張或
    減縮應受判決事項之聲明者，不在此限，民事訴訟法第255
    條第1項第2款定有明文。本件原告原起訴請求被告應給付原
    告新臺幣（下同）140 萬元，及自起訴狀繕本送達翌日起至
    清償日止，按年息百分之10計算之利息，嗣訴狀送達後，本
    金部分變更為請求被告應給付原告70萬元，核屬減縮應受判
    決事項之聲明，於法並無不合，應予准許。
二、原告主張原告之子王敏州於民國96年間向被告投保鍾愛一生
    313 商業保險，因不幸於96年3 月11日5 時40分許，在彰化
    縣伸港鄉○○路18號前意外死亡。惟被告以不具證據之理由
    拒絕給付意外死亡部分保險金，為此提起本件訴訟，並聲明
    被告應給付原告70萬元及自起訴狀繕本送達翌日起至清償日
    止，按年息百分之10計算之利息，願供擔保請准宣告假執行
    ，訴訟費用由被告負擔。
三、被告則以王敏州於96年3 月11日因騎車車禍送醫不治，經查
    詢急救之伸港忠孝醫院，其血液中酒精成份檢測值為59mg/d
    l，已超過道路交通法令規定之50mg/dl標準，依保險契約第
    21條約定，除外責任（原因）：被保險人直接因下列事由致
    成身故、殘廢或傷害時，本公司不負給付保險金之責任。第
    4 款：被保險人飲酒後駕（騎）車，其吐氣或血液所含酒精
    成份超過道路交通法令規定標準者。本件當屬保險契約之除
    外責任，被告自不負給付意外身故保險金責任等語罝辯。並
    聲明，求為判決如主文。
四、經查原告之子王敏州於96年間向被告投保鍾愛一生313 商業
    保險，於96年3 月11日5 時40分許，騎車號ＦＢ7-650 號機
    車沿彰化縣伸港鄉○○路，由北向南方向直行，途經該路段
    18號前疑似自撞路旁指示牌桿肇事，經送伸港忠孝醫院急救
    不治等事實，為兩造所不爭執，並據原告提出王敏州相驗屍
    體證明書、被告函、彰化縣警察局道路事故初步分析研判表
    、道路交通事故現場圖等件為證，復經本院依職權調閱台灣
    彰化地方法院檢察署96年度相字第207 號相驗卷屬實，此部
    分事實應堪認為真正。
五、本件兩造主要爭點為被保險人王敏州意外死亡，是否屬於系
    爭保險契約條款不負給付保險金之除外責任事由。按被保險
    人直接因飲酒後駕（騎）車，其吐氣或血液所含酒精成份超
    過道路交通法令規定標準，致成身故、殘廢或傷害時，本公
    司不負給付保險金之責任。又汽車駕駛人飲用酒類或其他類
    似物後其吐氣所含酒精濃度超過每公升0.25毫克或血液中酒
    精濃度超過百分之0.05以上者，不得駕車。系爭保險契約第
    21條除外責任（原因）第1 項第4 款及道路交通安全規則第
    114 條第1 項第2 款分別定有明文。查王敏州係因騎機車疑
    似自撞路旁指示牌桿肇事，經送醫不治等事實，已如前述，
    復查王敏州肇事後送忠孝醫院急救時，其血液中酒精成份檢
    測值為59mg /dl之事實，亦有該醫院出具之血清免疫檢查資
    料在卷可稽，原告雖質疑其正確性，惟關於王敏州肇事後送
    醫急救及採集血液送驗情形，業據證人即忠孝醫院急救醫師
    己○○到院具結證稱，王敏州的耳朵、鼻子及口都流血，我
    要給王敏州氣管內管插管治療時，因為王敏州有酒精味道，
    所以抽血，如果到院前死亡一律要抽血，因為警察說車禍死
    亡都一定抽血，如果到院前還有意識的話，需要本人同意，
    如果本人不同意，警察也會強制。本件王敏州到院前死亡，
    所以我們主動抽血，是打點滴急救前就抽血了，應該有送酒
    精濃度的測試，但之後的情形如何我不知道，抽血是護士抽
    的，抽血時我也在場；而證人即忠孝醫院醫檢人員丙○○亦
    具結證稱，抽血情形如證人己○○所言，酒精濃度的測試，
    本院沒有在作，但是醫生有開單，我們就會作，本件是證人
    己○○開單，我們是委外檢測，我們送至台中高品檢驗中心
    作酒測，酒測結果即卷附的資料，檢測值血液中的酒精濃度
    是每100 毫升有59毫克，超過50毫克之標準，血液中的酒精
    濃度50毫克換算就是呼氣酒精濃度每公升0.25毫克，我們將
    王敏州的血液整個送過去，這是96年3 月份的事，血液只能
    保存7 至10天，所以本院也沒有王敏州的血液檢體。本件酒
    測我們是送高品，高品再送斗六的宏揚醫院檢測（並庭呈檢
    測的機器及方法附卷），宏揚醫院規模比忠孝醫院還大，宏
    揚都有接受委託在作酒測，忠孝醫院沒有酒測的設備，有時
    候也會送中國醫藥學院檢測，須視醫院的預算而定。酒測作
    業時間最少需要3 天，因為當天是星期天，隔天送台中高品
    ，再送斗六宏揚醫院，報告回到本院所以才需要5 天。血液
    的儲藏方法只需要4 度Ｃ的冰箱即可，沒有其他特殊的設備
    。3 月15日是報告取得的時間，血液檢體一直送驗中，是12
    日送驗，完成是15日，我製作酒測的結果日期是16日。忠孝
    醫院與台中榮總沒有合作，以往我們的作業流程都是如此，
    不會因個案而作特殊的處理等語在卷。因血液只能保存7 至
    10天，自96年3 月迄今1 年有餘，已無王敏州血液檢體供複
    驗，惟證人己○○、丙○○與兩造無親戚、僱傭關係，均具
    結保證據實陳述，決無匿、飾、增、減，如有虛偽陳述，願
    受刑法偽證之處罰，對王敏州所為急救及採集血液送驗情形
    ，復與以往作業流程並無不同，所證應客觀可信。參以被保
    險人王敏州駕騎機車疑似自撞路旁標誌桿導致顱內出血而死
    亡，查無應負刑事責任之人，業經檢察官簽結，有上開相驗
    卷可稽，及其於急救時確有酒精味道等情，被保險人王敏州
    酒後超過道路交通法令規定標準騎機車肇事死亡，即堪認定
    。被告所辯自堪憑採。
六、本件被保險人王敏州意外死亡，為屬系爭保險契約條款之除
    外責任，已如上述，從而，原告依保險契約提起本件訴訟，
    請求被告給付意外保險理賠及遲延利息，即無理由，不應准
    許，其假執行之聲請亦失所依附，應併予駁回。
七、本件事證已臻明確，兩造其餘攻擊防禦方法，經審酌後均於
    判決結果不生影響，爰不予論述。
八、訴訟費用負擔之依據：民事訴訟法第78條。
中    華    民    國    97    年    10    月    30    日
                  民事第二庭    法  官  羅培昌
以上正本係照原本作成。
如對判決上訴，應於判決送達後20日內向本院提出上訴狀。
中    華    民    國    97    年    10    月    30    日
                                書記官  施惠


司法院資訊處製作；財團法人民間司法改革基金會備份。
